臺灣高等法院刑事判決　　　　　　　　 96年度上易字第230號
上　訴　人
即　被　告　甲○○
上列上訴人因詐欺案件，不服臺灣士林地方法院95年度易字第10
79號，中華民國95年11月21日第一審判決（起訴案號：臺灣士林
地方法院檢察署95年度偵字第8071號），提起上訴，本院判決如
下：
    主  文
上訴駁回。
    事  實
一、甲○○前因違反毒品危害防制條例案件，經臺灣士林地方法
    院於民國93年7月8日以93年度訴字第138號判決處有期徒刑7
    月，於94年7月28日執行完畢，詎仍不知悔改，雖可預見其
    提供帳戶與不相識之人使用，可能幫助他人從事詐欺犯罪，
    且一般民眾向金融機構申辦帳戶未受特殊限制，倘為合法收
    入，本可自行開設帳戶使用，並無向不相識之人收購或借用
    之必要，仍在不違背其本意下，基於幫助詐欺之故意，於95
    年4月12日，前往臺北市○○區○○街1段63號第一商業銀行
    （下稱第一銀行）大稻埕分行，申請開立戶名：甲○○、帳
    號：00000000000號之帳戶，並於開戶後隔幾日下午2、3時
    許，在臺北橋頭，將該帳戶之存摺、印章、金融卡及密碼提
    供予真實姓名年籍不詳已成年綽號「禿仔」之詐欺集團成員
    作為存、提、匯款使用，而以此方式幫助該詐欺集團向他人
    詐取財物。嗣該詐欺集團於成員之某女子於網路上與乙○○
    聊天，佯稱可與之援助交際，但需匯款每小時3000元，乙○
    ○與該女子見面後，不欲匯款，該集團他成員即於95年4月
    15日下午5、6時許撥打乙○○之電話，向乙○○佯稱如不匯
    款，出門要小心點，致乙○○陷於錯誤，於同日晚上6時9分
    許，至高雄市三民區○○○路366號1樓中國信託商業銀行（
    下稱中國信託）三民分行，依該詐欺集團指示，以自動櫃員
    機將新臺幣（下同）9,000元轉帳至甲○○上開第一銀行大
    稻埕分行帳戶內。
    嗣乙○○察覺有異，報警處理，始循線查悉上情。
二、案經臺北市政府警察局大同分局移送臺灣士林地方法院檢察
    署檢察官偵查起訴。
    理  由
一、上揭事實，業據上訴人即被告甲○○於原審坦承不諱，並經
    被害人乙○○指訴甚詳，且有被害人95年4月15日中國信託
    交易明細表、被告於第一銀行大稻埕分行開戶基本資料、存
    摺存款資料查詢單、臺北市政府社會局95年7月31日北市社
    二字第09537739500號函在卷可參。
二、按金融機構接受客戶申請一般存款帳戶之現況，絕大多數不
    須任何條件，亦無須任何費用，即任何人均可辦理金融帳戶
    存摺使用，如無特殊理由，實無借用他人存摺使用之必要。
    而金融存摺事關存款人個人財產權益之保障，倘有不明之金
    錢來源，甚而攸關個人法律上之責任，其專有性甚高，除非
    本人、與本人具有信賴關係或其他特殊原因，難認有何流通
    使用之可能，一般人均有妥為保管防阻他人任意使用之認識
    。縱使特殊情況偶有交付他人使用之需，亦必予以瞭解用途
    及合理性後，再行提供以使用，方符常情。且該等專有物品
    如落入不明人士手中，而未加以闡明正常用途，極易被利用
    為與財產有關之犯罪工具，此為吾人依一般生活認知所易於
    體察之常識。又非有正當理由，竟徵求他人之帳戶，則客觀
    上可預見其目的，係供為某筆資金之存入後再行領出之用，
    且該筆資金之存入及提領過程係有意隱瞞其流程或避免行為
    人身分曝光之用意，一般人本於一般認知能力均甚易於瞭解
    。而一般詐欺集團即常以向不特定人收購金融帳戶存摺之方
    法而從事如同本案之詐欺犯罪模式，報章、雜誌、電視亦常
    有報導。本件被告為社會閱歷豐富之成年人，當知存摺、提
    款卡等有關個人財產、身分之物品，倘淪落於不明人士手中
    ，極易被利用為與財產有關之犯罪工具，竟仍將其存摺、提
    款卡等物交付予與其身分上不具密切關係之人，顯然對於該
    帳戶將作為不法使用，有所認知。是雖卷內事證並無積極證
    據證明被告知悉該詐欺集團將如何犯罪，而無法於本件認定
    被告有與該詐欺集團實施詐欺取財犯行之共同犯意聯絡，惟
    被告既對金融帳戶交付他人使用，可能遭持以從事財產犯罪
    有所認知，卻同意開設帳戶並交付他人使用，其有幫助他人
    犯詐欺取財罪之不確定犯罪故意至明。是被告於本院否認無
    幫助詐欺故意云云，委無足採。
    本件事證明確，被告犯行堪以認定。
三、論罪部分：
（一）被告行為後，刑法及配套之刑法施行法、罰金罰鍰提高標
      準條例均經修正，自95年7月1日生效施行，有關本件情形
      ：
    １刑法第339條第1項法定刑中罰金刑之規定，依刑法施行法
      第1條之1：「中華民國94年1月7日刑法修正施行後，刑法
      分則編所定罰金之貨幣單位為新臺幣」「94年1月7日刑法
      修正時，刑法分則編未修正之條文定有罰金者，自94年1
      月7日刑法修正施行後，就其所定數額提高為30倍。但72
      年6月26日至94年1月7日新增或修正之條文，就其所定數
      額提高為3倍」，由原先以銀元計算，並依罰金罰鍰提高
      標準條例第1條前段提高10倍之規定，修正為依新臺幣計
      算並提高為30倍，是關於法定刑罰金部分，修正前後規定
      尚無不同。惟修正前刑法第33條第5款原規定：「罰金：1
      元以上」，修正後規定：「罰金：新臺幣1千元以上，以
      百元計算之」，業將科處罰金之最低額提高至新臺幣1千
      元以上，則修正前之規定對於行為人較為有利（此部分原
      判決漏未說明）。
    ２刑法第30條幫助犯之規定，則僅屬文字之修正，且以本件
      正犯已實行犯罪行為之情形，修正前後並無不同，並無比
      較新舊法之問題（最高法院95年度第21次刑事庭會議決議
      ）。
    ３關於累犯之規定，於有期徒刑執行完畢後5年內，故意再
      犯本件有期徒刑以上之罪，不論依修正前之刑法第47條或
      修正後之刑法第47條第1項之規定，均構成累犯，對被告
      而言並無有利或不利之情形，不生新舊法比較之問題，應
      逕依現行刑法第47條規定，論以累犯，並加重其刑（最高
      法院95年度台上字第5589號判決參照）。
    ４關於易科罰金之規定，刑法第41條第1項前段，配合刪除
      前罰金罰鍰提高標準條例第2條提高1百倍之規定，則將易
      科罰金以銀元3百元折算1日之折算標準，提高為以新臺幣
      1千元、2千元或3千元折算1日，經比較新舊法，以行為時
      之舊法有利於被告。
（二）核被告所為，係犯刑法第30條第1項、第339條第1項詐欺
      取財罪之幫助犯。又被告係幫助他人犯罪，應依刑法第30
      條第2項之規定，按正犯之刑減輕之。被告前因違反毒品
      危害防制條例案件，經臺灣士林地方法院於93年7月8日以
      93年度訴字第138號判決處有期徒刑7月，於94年7月28日
      執行完畢，有本院被告前案紀錄表在卷可憑，其於有期徒
      刑執行完畢後，5年內故意犯本件有期徒刑以上之罪，為
      累犯，應依法加重其刑，並先加後減之。
四、原審認被告所犯罪證明確，適用刑法第2條第1項前段、第30
    條第1項、第2項、第47條第1項（原判決引用修正前第47條
    ，但本案適用此條並無比較新舊法之問題，故不構成撤銷之
    理由）、修正前刑法第339條第1項、第41條第1項前段、罰
    金罰鍰提高標準條例第1條前段、修正前第2條之規定，並審
    酌被告提供帳戶供詐欺集團詐騙他人財物，危害社會正常交
    易安全，增加被害人尋求救濟之困難，並使犯罪之追查趨於
    複雜，及其犯罪之動機、目的、手段、被害人遭詐騙金額，
    惟被告學歷為國小畢業，智識程度不高及其犯罪後態度、且
    交付帳戶並未取得對價等一切情狀，量處有期徒刑3月，並
    諭知易科罰金之折算標準；又為使易科之金額明確，併予引
    用現行法規所定貨幣單位折算新臺幣條例第2條之規定，說
    明易科罰金標準之以銀元3百元即新臺幣9百元。核其認事用
    法均無不合，量刑亦屬妥適。被告提起上訴，否認幫助詐欺
    故意云云，為無理由，應予駁回。
據上論斷，應依刑事訴訟法第368條，判決如主文。
本案經檢察官郭弘佑到庭執行職務。
中　　華　　民　　國　　96　　年　　3 　　月　　7 　　日
　　　　　　　　　刑事第二庭審判長法　官  呂丹玉
　　　　　　　　　　　　　　　    法　官  林銓正
　　　　　　　 　 　　　　　　　　法　官  王詠寰
以上正本證明與原本無異。
不得上訴。
                                  書記官  駱麗君
中　　華　　民　　國　　96　　年　　3 　　月　　7 　　日
附錄：本案論罪科刑法條全文
刑法第339條
意圖為自己或第三人不法之所有，以詐術使人將本人或第三人之
物交付者，處5年以下有期徒刑、拘役或科或併科1千元以下罰金
。
以前項方法得財產上不法之利益或使第三人得之者，亦同。
前二項之未遂犯罰之。
